臺灣花蓮地方法院刑事判決
111年度金訴字第5號
公  訴  人  臺灣花蓮地方檢察署檢察官
被      告  陳惠華


選任辯護人  湯文章律師（法扶律師）
上列被告因洗錢防制法等案件，經檢察官提起公訴（110年度偵
字第4340號），被告於本院準備程序中就被訴事實為有罪之陳述
，經告知簡式審判程序之旨，並聽取當事人之意見後，本院合議
庭裁定由受命法官獨任依簡式審判程序審理，判決如下：
    主  文
陳惠華共同犯洗錢防制法第十四條第一項之一般洗錢罪，共參罪
，各處有期徒刑肆月，各併科罰金新臺幣伍仟元，罰金如易服勞
役，均以新臺幣壹仟元折算壹日。應執行有期徒刑陸月，併科罰
金新臺幣壹萬元，罰金如易服勞役，以新臺幣壹仟元折算壹日。
緩刑貳年，緩刑期間付保護管束，並應於本判決確定之日起壹年
內，向檢察官指定之政府機關、政府機構、行政法人、社區或其
他符合公益目的之機構或團體，提供捌拾小時之義務勞務。未扣
案之犯罪所得新臺幣捌萬肆仟伍佰壹拾伍元沒收，於全部或一部
不能沒收或不宜執行沒收時，追徵其價額。
    犯罪事實
一、陳惠華於社群網站FACEBOOK結識名籍不詳、暱稱「Daniel K
    im Yong」之人，陳惠華雖可預見此係涉及財產犯罪及洗錢
    ，竟仍本於不確定故意，與具直接故意之「Daniel Kim Yon
    g」共同意圖為自己或他人不法之所有，基於詐欺取財及掩
    飾、隱匿詐欺犯罪所得去向以洗錢之犯意聯絡，由陳惠華於
    民國110年5月下旬某日，以通訊軟體Line傳送其所有之合作
    金庫商業銀行北花蓮分行帳號000-0000000000000號帳戶（
    下稱陳惠華合庫帳戶）、中國信託商業銀行帳號000-000000
    000000號帳戶（下稱陳惠華中信帳戶）帳戶資料給「Daniel
     Kim Yong」。嗣「Daniel Kim Yong」獲取上開帳戶資訊後
    ，即於如附表所示之方式行騙如附表所示之人，使如附表所
    示之人陷於錯誤，依指示匯款後，再由陳惠華依「Daniel K
    im Yong」指示於如附表所示之方式提領現金購買比特幣（
    總計新臺幣【下同】1,187,089元），並將比特幣轉入「Dan
    iel Kim Yong」指定之電子錢包位址，而掩飾不法所得之去
    向及所在，並從中獲得報酬84,515元。
二、案經郭忻容、張寶彩、林嘉誼（原名林○○）訴由花蓮縣警察
    局花蓮分局報告臺灣花蓮地方檢察署檢察官偵查起訴。
    理  由
一、被告陳惠華所犯為死刑、無期徒刑、最輕本刑為三年以上有
    期徒刑之罪或高等法院管轄第一審案件以外之罪，其於準備
    程序中，先就被訴事實為有罪之陳述，經告知簡式審判程序
    之旨，並聽取當事人之意見後，本院裁定由受命法官獨任進
    行簡式審判程序，且依刑事訴訟法第273條之2規定，簡式審
    判程序之證據調查，不受同法第159條第1項、第161條之2、
    第161條之3、第163條之1及第164條至第170條規定之限制，
    先予敘明。
二、認定犯罪事實所憑之證據及理由
　㈠上揭犯罪事實，業據被告於本院準備程序、審判期日均坦承
    不諱，並有被告提供之購買比特幣資料截圖、中國信託商業
    銀行110年7月26日中信銀字第110224839171061號函暨存款
    基本資料、存款交易明細、合作金庫商業銀行北花蓮分行11
    0年7月28日合金北花蓮字第1100002106號函暨新開戶建檔登
    錄單、交易明細、被告與「Daniel Kim Yong」對話截圖、
    附表「證據」欄所示之證據在卷可佐，均可佐被告自白與事
    實相符，得採為認定事實之證據。
　㈡按行為人對於構成犯罪之事實，明知並有意使其發生者，為
    故意。行為人對於構成犯罪之事實，預見其發生而其發生並
    不違背其本意者，以故意論，刑法第13條定有明文。是故意
    之成立，不以對於構成犯罪之事實，明知並有意使其發生為
    必要，僅需對於構成犯罪之事實、結果，預見其發生，而其
    發生並不違背其本意即為已足。查金融帳戶為關係個人財產
    、信用之重要理財工具，一般民眾皆得申請使用，並無特殊
    限制，若有不熟識之人藉端向他人蒐集帳戶或帳號，通常係
    為利用為與財產有關之犯罪工具；且國內目前詐騙行為橫行
    ，詐騙集團為掩飾其等不法行徑，避免執法人員循線查緝，
    經常利用他人金融帳戶收取詐騙所得後，指示帳戶持有人或
    其他車手提領款項後，以現金交付詐騙集團之上手，以確保
    犯罪所得免遭查獲，隱匿犯罪所得之去向、所在，此等案件
    迭有所聞，並經政府機關、傳播媒體廣為宣導周知。而案發
    當時被告為心智正常之成年人，對於社會上金融交易秩序及
    金融機構帳戶可能作為薪資或其他所用之金流工具應有認識
    ，再衡以近年詐欺手段更迭出新且詐欺集團之新聞時有所聞
    ，政府亦廣為宣廣，是綜合各情，被告對於詐騙集團上開利
    用他人金融帳戶做為詐騙工具並進行洗錢之行為模式，自難
    諉為不知。但被告竟率然將上開合作金庫、中國信託帳戶資
    料提供予詐騙犯罪者，再依指示將匯入款項其中一部分購買
    比特幣後，轉入指定之電子錢包位址，本院認被告提轉現金
    購買比特幣時，應可合理懷疑所提領之款項，可能為不法之
    犯罪所得，足認被告對於其所提領款項確係詐騙之犯罪所得
    ，其配合提領而交付比特幣之舉動屬詐騙成員隱匿犯罪所得
    去向、所在行為之一部等情，顯然有所預見且不違背其本意
    ，而有詐欺取財及洗錢之不確定故意甚明。
　㈢又按共同正犯之成立，只須具有犯意之聯絡，行為之分擔，
    既不問犯罪動機起於何人，亦不必每一階段犯行，均經參與
    。共同實行犯罪行為之人，在合同意思範圍內，各自分擔犯
    罪行為之一部，相互利用他人之行為，以達其犯罪之目的者
    ，即應對於全部所發生之結果，共同負責。共同正犯間，非
    僅就其自己實行之行為負其責任，並在犯意聯絡之範圍內，
    對於他共同正犯所實行之行為，亦應共同負責。又共同正犯
    不限於事前有協議，即僅於行為當時有共同犯意之聯絡者亦
    屬之，且表示之方法，不以明示通謀為必要，即相互間有默
    示之合致亦無不可。查被告既將其申辦之合作金庫、中國信
    託帳戶提供予名籍不詳自稱「Daniel Kim Yong」之人，而
    供其匯入款項之用，復依指示提領款項購買比特幣，轉入「
    Daniel Kim Yong」指定之電子錢包位址，已參與詐欺取財
    及洗錢之構成要件，被告雖非確知名籍不詳之人與其他可能
    參與犯罪之人的分工細節，然被告既可預見其所參與者，為
    詐騙犯罪者取得被害人等財物並隱匿犯罪所得去向、所在之
    全部犯罪計劃之一部分行為，其等相互利用分工，而共同達
    成不法所有之犯罪目的，縱被告事前不認識「Daniel Kim Y
    ong」並與其事前謀議，然依前揭說明，仍應就所參與並有
    犯意聯絡之犯罪事實，與「Daniel Kim Yong」間同負全責
    。
　㈣綜上所述，本案事證明確，被告上揭犯行，堪以認定，應依
    法論科。
三、論罪科刑：
　㈠按特定犯罪之正犯實行特定犯罪後，為掩飾、隱匿其犯罪所
    得財物之去向及所在，而令被害人將款項轉入其所持有、使
    用之他人金融帳戶，並由該特定犯罪正犯前往提領其犯罪所
    得款項得手，如能證明該帳戶內之款項係特定犯罪所得，因
    已被提領而造成金流斷點，該當掩飾、隱匿之要件，該特定
    犯罪正犯自成立洗錢防制法第14條第1項一般洗錢罪之正犯
    （參見最高法院108年度台上字第3101號刑事判決意旨）。
    查本案被告所犯刑法第339條第1項之詐欺取財罪，屬洗錢防
    制法第3條第2款所稱之特定犯罪，則被告於前揭時、地，依
    指示將款項轉成比特幣並交由「Daniel Kim Yong」收受，
    以躲避檢警追查，製造金流斷點，所為顯係掩飾、隱匿詐欺
    所得之去向，且有掩飾犯罪所得去向之故意，揆諸前揭說明
    ，屬洗錢防制法第2條第2款之洗錢行為，應構成洗錢防制法
    第14條第1項之一般洗錢犯行。
　㈡核被告所為，均係犯刑法第339條第1項之詐欺取財罪、違反
    洗錢防制法第2條第2款而犯同法第14條第1項之一般洗錢罪
    。
　㈢被告所犯詐欺取財罪及一般洗錢罪間，具有行為之部分合致
    ，且犯罪目的單一，在法律上應評價為一行為，分別係以一
    行為觸犯數罪名，為想像競合犯，各應依刑法第55條前段規
    定，分別從一重之一般洗錢罪處斷。
　㈣被告就如附表所示之告訴人所犯如附表所示各次犯行，被害
    人不同，犯意各別，行為互殊，應予分論併罰。
　㈤被告與「Daniel Kim Yong」就前開犯行，有犯意聯絡及行為
    分擔，應依刑法第28條規定論以共同正犯。
　㈥按洗錢防制法第16條第2 項規定：「犯前二條之罪，在偵查
    或審判中自白者，減輕其刑。」被告雖於偵訊中否認犯行，
    然於本院準備、審判期日時，就其所犯一般洗錢罪犯行坦承
    不諱，爰依洗錢防制法第16條第2項規定，減輕其刑。
　㈦爰以行為人責任為基礎，審酌被告明知現今社會詐欺犯罪橫
    行，對被害人之財產及社會秩序產生重大侵害，竟仍不顧匯
    入自身金融帳戶之款項極可能係遭詐騙所為之事實，以事實
    欄一所示方式提供帳戶後再提領詐騙款項購買比特幣，使詐
    騙份子以此方式坐領不法利益並逃避司法追緝，製造金流斷
    點，非但造成被害人受有財產損害，更助長詐騙歪風、影響
    社會正常交易往來之互信基礎及金融秩序，所為應予非難，
    兼衡本案目前已知被害人人數為3人、受騙金額總計約1,271
    ,604元，受害金額非小，即被告於本案之行為造成之損害非
    小；被告於本案終能坦承犯行、深表悔悟，坦白交待犯罪情
    節，惟被告為中低收入戶，因經濟能力有限未能賠償告訴人
    3人所受損害，但仍願與告訴人進行調解，惜因告訴人遠途
    不便而未能調解；被告此次行為為共同正犯，所從事之分工
    程度；被告自述二專畢業，因疫情無收入，且須在家照護失
    智症之父親，及提供大學、高中之子女生活費用，仰賴向其
    他親屬借款以維持生活之家庭經濟生活狀況（餘詳本院審判
    筆錄）；綜合上情及被告之犯罪動機、違反義務之程度等一
    切情狀，量處如主文所示之刑，並就罰金部分諭知易服勞役
    之折算標準，且定其應執行刑及諭知罰金部分易服勞役之折
    算標準。
　㈧緩刑考量
　　⒈被告前未曾因故意犯罪受有期徒刑以上刑之宣告，有臺灣
      高等法院被告前案紀錄表在卷可憑，而按緩刑為法院刑罰
      權之運用，旨在獎勵自新，只須合於刑法第74條所定之條
      件，法院本有自由裁量之職權，刑法就應否給予刑事被告
      緩刑的宣告，並未將被告與被害人或其家屬已經達成和解
      列為裁量事由，而僅屬於刑法第57條所規定犯罪後態度之
      量刑事由，亦即被告與與被害人或其家屬已經達成和解尚
      非是否諭知緩刑之唯一決定因素（最高法院105年度台上
      字第1152號判決意旨參照）。是本院審酌被告與告訴人雖
      未和解，但本案緣起乃被告未仔細思慮其行為之後果，致
      受他人引導而為本案犯行，且其係以本人之帳戶存提款，
      實際上無從脫逃警方追查，而被告雖具有中低收入戶身分
      ，經濟狀況不佳，在面臨高額損害賠償之情況下，仍有意
      願與告訴人和解，欲盡力彌補告訴人損失，顯見被告對於
      自己行為造成他人受害，已知悔悟，另刑罰除制裁功能外
      ，亦寓有教育、感化之目的，期使誤入歧途而有心遷善改
      過者，可以早日復歸家庭及社會，如以單純科處短期自由
      刑之方式處罰被告，對於避免被告未來再犯與否，並無顯
      然實質助益，本諸被告於本院準備程序、審判期日均已認
      罪，尚有悔意之前提，本院認為若能在以較高刑期之擔保
      下，附條件令被告得以反省自身錯誤，並在緩刑期間內，
      警惕被告謹言慎行不再觸法，更能避免被告再犯罪，本案
      特別預防之效益，顯高於一般預防，雖檢察官於本院審判
      期日表示被告未能與告訴人和解，不宜給予緩刑，然本院
      認為和解與否並非法院給予刑事被告緩刑考量之唯一依據
      ，被告並非於本案刑事判決後即脫身，仍須負擔民事上之
      損害賠償，且基於上述理由，本院認為被告經此偵、審程
      序及刑之宣告後，應已知所警惕，無再犯之虞，認以暫不
      執行其刑為當，爰依刑法第74條第1項第1款之規定，予以
      宣告緩刑2年，以勵自新。
　　⒉又為使被告能自本案深切記取教訓，並確實督促被告保持
      善良品行及強化其法治之觀念，使其日後行事更為謹慎，
      爰依同法第74條第2項第5款之規定，命被告應於本判決確
      定之日起1年內，向指定之政府機關、政府機構、行政法
      人、社區或其他符合公益目的之機構或團體，提供80小時
      之義務勞務，併依同法第93條第1項第2款規定，諭知於緩
      刑期內付保護管束，以啟自新。若被告未能履行上開負擔
      ，且情節重大足認原宣告之緩刑難收其預期效果，而有執
      行刑罰之必要者，依刑法第75條之1第1項第4款之規定，
      得撤銷其緩刑之宣告。
四、沒收
　㈠犯罪所得，屬於犯罪行為人者，沒收之。但有特別規定者，
    依其規定。前2項之沒收，於全部或一部不能沒收或不宜執
    行沒收時，追徵其價額，刑法第38條之1第1項、第3項分別
    定有明文。又宣告前二條之沒收或追徵，有過苛之虞、欠缺
    刑法上之重要性、犯罪所得價值低微，或為維持受宣告人生
    活條件之必要者，得不宣告或酌減之，同法第38條之2第2項
    亦有規定。而共同實行犯罪行為之人，基於責任共同原則，
    固應就全部犯罪結果負其責任，但因其等組織分工及有無不
    法所得，未必盡同，特別是集團性或重大經濟、貪污犯罪，
    彼此間犯罪所得分配懸殊，其分配較少甚或未受分配之人，
    如仍應就全部犯罪所得負連帶沒收追繳之責，超過其個人所
    得之剝奪，無異代替其他參與者承擔刑罰，違反罪刑法定原
    則、個人責任原則以及罪責相當原則（最高法院105年度台
    非字第100號判決意旨參照）。故共同犯罪，其所得之沒收
    ，應就各人分得之數為之，亦即依各共犯實際犯罪利得分別
    宣告沒收。查被告因本件犯行而獲取84,515元（28,773元＋5
    00元＋55,242元）報酬乙節，迭據被告於本院審判期日時供
    述明確，足認被告本案之犯罪所得為84,515元，且未扣案，
    應依刑法第38條之1第1項前段、第3項規定宣告沒收，於全
    部或一部不能沒收或不宜執行沒收時，追徵其價額。
　㈡又洗錢防制法第18條第1項固規定：「犯第14條之罪，其所移
    轉、變更、掩飾、隱匿、收受、取得、持有、使用之財物或
    財產上利益，沒收之；犯第15條之罪，其所收受、持有、使
    用之財物或財產上利益，亦同。」此一規定採取義務沒收主
    義，只要合於前述規定，法院即應為相關沒收之諭知，然該
    洗錢行為之標的是否限於行為人所有者始得宣告沒收，法無
    明文，實務上一向認為倘法條並未規定「不問屬於犯罪行為
    人與否均沒收」時，自仍以屬於被告所有者為限，始應予沒
    收。暨參諸最高法院100年度台上字第5026號判決：「毒品
    危害防制條例第19條第1項關於沒收之規定，固採義務沒收
    主義，凡犯同條例第4條至第9條、第12條、第13條或第14條
    第1項、第2項之罪者，其供犯罪所用或因犯罪所得之財物，
    均應諭知沒收。但該法條並未規定『不問屬於犯罪行為人與
    否』，均沒收之，自仍以屬於被告所有者為限，始應予以沒
    收。」之意旨，本院認在洗錢防制法並未規定「不問屬於犯
    罪行為人與否」之情形下，自宜從有利於被告之認定。本案
    被告就其所提領款項，扣除前開屬犯罪所得之款項外之其餘
    款項，均已轉成比特幣並轉入「Daniel Kim Yong」指定之
    電子錢包收受，業如前述，是上揭款項並非屬被告所有，亦
    非在其實際掌控中，被告就所掩飾、隱匿之財物（除上開獲
    取之84,515元之外）不具所有權及事實上處分權，無從依洗
    錢防制法第18條第1項就所提領全部金額諭知沒收，附此說
    明。
據上論斷，應依刑事訴訟法第273條之1第1項、第299條第1項前
段，判決如主文。
本案經檢察官林俊廷提起公訴，檢察官蕭百麟到庭執行職務。
中　　華　　民　　國　　111 　年　　4 　　月　　21　　日
　　　　　　　　　刑事第五庭        法　官　邱韻如
以上正本證明與原本無異。
如不服本判決應於收受送達後20日內向本院提出上訴書狀，並應
敘述具體理由。其未敘述上訴理由者，應於上訴期間屆滿後20日
內向本院補提理由書(均須按他造當事人之人數附繕本)「切勿逕
送上級法院」。告訴人或被害人如對於本判決不服者，應具備理
由請求檢察官上訴，其上訴期間之計算係以檢察官收受判決正本
之日期為準。
辯護人依據刑事訴訟法第346條、公設辯護人條例第17條及律師
法第32 條第2項、第36條等規定之意旨，尚負有提供法律知識、
協助被告之義務（含得為被告之利益提起上訴，但不得與被告明
示之意思相反）。
因疫情而遲誤不變期間，得向法院聲請回復原狀。
中　　華　　民　　國　　111 　年　　4 　　月　　22　　日
                                書記官  呂姿穎

附錄本案論罪科刑法條：
【刑法第339條】
意圖為自己或第三人不法之所有，以詐術使人將本人或第三人之
物交付者，處 5 年以下有期徒刑、拘役或科或併科 50 萬元以
下罰金。
【洗錢防制法第14條】
有第二條各款所列洗錢行為者，處 7 年以下有期徒刑，併科新
臺幣 5 百萬元以下罰金。
【附表】
編號 受害者 詐欺方式 詐欺金額（新臺幣） 被告犯罪所得 證據 1 告訴人郭忻容 於110年4月間，在社群網站FACEBOOK以「張偉Zhang Wei」之名義結識郭忻容，復使用通訊軟體LINE聯絡郭忻容，佯稱：購買機票及行李遭扣押須付清稅款，須向其借款云云，致郭忻容陷於錯誤，遂於110年5月26日14時26分許，臨櫃匯款118,773元至陳惠華中信帳戶後，陳惠華依「Daniel Kim Yong」指示使用APP「MAX」購買價值90,000元之比特幣。 118,773元 28,773元 1.告訴人郭忻容於警詢之指訴、 2.告訴人郭忻容與詐騙之人的LINE對話紀錄截圖、 3.台新國際商業銀行國內匯款申請書。 2 告訴人張寶彩 於110年5月23日7時29分許，在社群網站FACEBOOK以「王偉Chong David」之名義結識張寶彩，復使用通訊軟體LINE聯絡張寶彩，佯稱：在新加坡的女兒需要一筆錢以支付學校住宿的費用云云，致張寶彩陷於錯誤，遂於110年5月31日9時16分許，臨櫃存款48,000元至陳惠華合庫帳戶後，陳惠華依「Daniel Kim Yong」指示使用APP「MAX」購買價值47,500元之比特幣。 48,000元 500元 1.告訴人張寶彩於警詢之指訴、 2.告訴人張寶彩與詐騙之人的LINE對話紀錄截圖、 3.合作金庫銀行存款憑條。 3 告訴人林嘉誼 於110年5月26日某時許，在社群網站FACEBOOK結識林○○，復使用通訊軟體LINE以「ABEL SCOTT李斯科特」之名義聯絡林○○，佯稱：為敘利亞軍醫，要來台灣結婚，可以提供美金300萬元做慈善，但因為敘利亞沒有銀行，需要先匯款云云，致林○○陷於錯誤，遂於110年6月3日15時14分許，臨櫃匯款1,104,831元至陳惠華合庫帳戶後，陳惠華依「Daniel Kim Yong」指示使用APP「MAX」購買價值1,049,589元（起訴書雖認價值為1,049,589.45元，然我國貨幣基本單位為元，應以四捨五入計算之，故由本院逕予更正）之比特幣。 1,104,831元 55,242元 1.告訴人林嘉誼於警詢之指訴、 2.告訴人林嘉誼與詐騙之人的LINE對話紀錄截圖、 3.國泰世華商業銀行匯出匯款憑證。